最高法院刑事判決　　　　　　　九十四年度台上字第三０八號
　　上　訴　人　甲○○原名董.
　　選任辯護人　林鴻駿律師
上列上訴人因偽造文書案件，不服台灣高等法院高雄分院中華民
國九十三年八月九日第二審判決（九十二年度上訴字第一九四六
號，起訴案號：台灣屏東地方法院檢察署九十年度偵字第五二三
三、六六一七、六六一八號），提起上訴，本院判決如下：
    主  文
上訴駁回。
    理  由
按刑事訴訟法第三百七十七條規定，上訴於第三審法院，非以判
決違背法令為理由，不得為之。是提起第三審上訴，應以原判決
違背法令為理由，係屬法定要件。如果上訴理由狀並未依據卷內
訴訟資料，具體指摘原判決不適用何種法則或如何適用不當，或
所指摘原判決違法情事，顯與法律規定得為第三審上訴理由之違
法情形，不相適合時，均應認其上訴為違背法律上之程式，予以
駁回。本件上訴人甲○○上訴意旨略稱：(一)原判決事實所指上訴
人登載不實之貸款申請書背面記載、不動產調查核算表及上訴人
偽造之會議紀錄，其原本即由上訴人所製作，上訴人為有製作權
之人，若有重新製作之情形，因上訴人並未偽冒他人名義而製作
，自不構成偽造文書犯行，且上訴人本於職權，重新改寫不動產
之估價，亦無登載不實之行為，況本案貸款金額於民國八十四年
十一月十八日即已撥款予借款人完畢，上訴人係於撥款後始製作
上開文書，對貸款案已無任何影響力，未造成任何人之損失，與
「足生損害於公眾或他人」之要件不符，原判決對上訴人論罪科
刑，有不適用法則或適用不當之違法。(二)上訴人係本案最基層之
辦事人員，迫於上級指示以及受生活、經濟負擔等重重壓力下而
犯罪，第一審判決認上訴人並未取得任何不法利益，且經漫長偵
審訴訟程序，身心俱受極大壓力，已知警惕而無再犯之虞，故予
以宣告緩刑，原判決並未審酌刑法第五十七條所列科刑時應予審
酌之具體情狀，而科處上訴人有期徒刑捌月，並撤銷原緩刑之宣
告，顯違反罪責原理及比例原則，又原判決亦未具體說明撤銷原
緩刑宣告之理由，因認原判決有不適用法則或適用不當及判決不
載理由或所載理由矛盾之違法等語。
惟查關於原判決對上訴人論處偽造私文書罪刑部分：原判決認定
上訴人有原判決事實欄所載之偽造私文書即偽造該事實欄所載之
屏東市第二信用合作社授信審核委員會會議紀錄（下稱會議紀錄
）之犯行，因而撤銷第一審關於上訴人部分之判決，改判論處上
訴人共同偽造私文書，足以生損害於公眾及他人罪刑，係依憑上
訴人於法院審理中之供認陳述、證人即共同被告蔡嘉祥、賴秀琴
、黃景星等人之證述，佐以卷附原會議紀錄、偽造之會議紀錄影
本各一份等事證，為其論罪之基礎。並明：(一)上開會議紀錄之
原始真正紀錄，乃記載參與會議之審核委員所為決議（該會議紀
錄有參與會議之審核委員劉泰榮等人之簽署），上訴人並無更改
該會議紀錄之權利，其撕毀原會議紀錄（毀損部分未經告訴）其
中三頁，另行補以內容不同之決議內容，以之代替原有之決議，
足生損害於原參與會議之審核人員及上開合作社之理事會、監事
會各理、監事及金融監督機關對於金融業務檢查之正確性，即足
生損害於公眾及他人，所為應構成刑法偽造私文書之罪。(二)上訴
人附和黃安慶之提議，偽造前揭會議紀錄，使金融檢查業務機關
無從得知前開合作社部分審核放款人員之背信犯行，惡性非輕，
檢察官上訴意旨指摘第一審判決對上訴人宣告緩刑不當，為有理
由，且第一審判決對於上訴人偽造文書部分之認事用法亦有可議
之處，自應予撤銷改判，審酌上訴人為前開合作社基層職員，為
確保工作而曲從附和理事主席黃安慶之需求，以及其犯行所造成
危害非小及其犯罪動機、手段、目的等情狀，應量處有期徒刑捌
月等理由綦詳。按前開會議紀錄原件，既係按出席會議人員之決
議而為紀錄，且經出席會議人員簽署其上，縱該會議紀錄原由上
訴人擔任紀錄，上訴人亦無權利重新為不同內容之製作，其將原
會議紀錄撕毀一部分，再偽造成內容不實之會議紀錄，即係冒以
前開合作社授信審核委員會之名義而為該內容不實之會議紀錄，
又其偽造該會議紀錄時，縱認前開合作社已撥款予借款人，所為
仍足生損害於原判決所指之前揭機關及私人，原審憑以論其所為
構成偽造私文書罪，自無不合。又關於刑罰之量定及是否宣告緩
刑，乃事實審法院之職權，原審量處上訴人前揭刑罰，且未宣告
緩刑，已審酌刑法第五十七條所列科刑應予審酌之犯罪情狀，並
說明不宜宣告緩刑之理由，亦無違反罪刑相當或比例原則之可言
。上訴意旨徒憑己見，就原審採證認事及量刑職權之適法行使，
重複為事實之爭辯，任指原判決論處其偽造私文書罪刑部分有不
適用法則或適用不當、不載理由或理由矛盾等違法，並非適法之
第三審上訴理由，其上訴違背法律上之程式，應予駁回。至關於
原判決論處上訴人牽連犯刑法第二百十五條業務上文書登載不實
罪部分，因該罪法定最重本刑為三年，依刑事訴訟法第三百七十
六條第一款規定，原屬不得上訴於第三審之罪，上訴人偽造私文
書重罪部分之上訴，既經認為不合法，應從程序上予以駁回，其
牽連之輕罪即業務上文書登載不實罪部分，即無從適用審判不可
分之原則而為實體審理，該部分上訴亦應認為不合法而併予駁回
。
據上論結，應依刑事訴訟法第三百九十五條前段，判決如主文。
中　　華　　民　　國　九十四　年　　一　　月　　二十　日
                      最高法院刑事第十二庭
                          審判長法官  賴　忠　星
                                法官  王　居　財
                                法官  林　開　任
                                法官  林　立　華
                                法官  吳　昆　仁
      本件正本證明與原本無異
                                      書  記  官
中　　華　　民　　國　九十四　年　　一　　月　二十八　日
                                                  Ｒ
